【裁判字號】    98,訴,182
【裁判日期】    990105
【裁判案由】    偽造有價證券等
【裁判全文】
臺灣新竹地方法院刑事判決               98年度訴字第182號
公  訴  人  臺灣新竹地方法院檢察署檢察官
被      告  乙○○
選任辯護人  謝錫福律師
上列被告因偽造有價證券等案件，經檢察官提起公訴（97年度偵
字第7009號），本院判決如下：
    主  文
乙○○行使偽造私文書，足以生損害於他人，處有期徒刑伍月；
減為有期徒刑貳月又拾伍日，如附表1 所示本票上偽造之署押、
指印，均沒收。又意圖供行使之用，而偽造有價證券，處有期徒
刑壹年陸月；減為有期徒刑玖月，如附表2 所示之偽造本票壹紙
沒收。應執行有期徒刑拾壹月，緩刑參年，並應履行如附件和解
筆錄所載之內容；如附表1 所示本票上偽造之署押、指印及附表
2 所示之偽造本票壹紙，均沒收。
    事  實
一、乙○○係設新竹縣竹北市○○○路18號鉅德營造有限公司之
    負責人，於民國94年4 月間，因生意周轉需要，欲向甲○○
    借款新臺幣（下同）2,500,000 元、4,200,000 元，因甲○
    ○要求出具本票供作擔保，乙○○乃(一)於94年4 月間在新竹
    縣竹北市○○○路18號，除在未載發票日如附表1 所示2 張
    本票正面發票人欄簽寫自己姓名並蓋印外，竟基於行使偽造
    私文書之犯意，未經其父母楊秋城、徐和妹同意或授權，擅
    自接續在上開本票之發票人欄偽簽「楊秋城」、「徐和妹」
    署押、按捺指印，以此方式偽造楊秋城、徐和妹共同與其開
    立無效票據之意思表示文書，並將上開偽造楊秋城、徐和妹
    名義出具之私文書一併交予甲○○供作擔保借款事宜而加以
    行使，足以生損害於楊秋城、徐和妹及甲○○；(二)於94年5
    月31日在新竹縣竹北市○○○路18號，簽發如附表2 所示之
    本票1 張，除於該本票正面發票人欄簽寫自己姓名並捺印外
    ，竟偽造有價證券以供行使之用的犯意，未經其父母楊秋城
    、徐和妹同意或授權，擅自在上開本票之發票人欄偽簽「楊
    秋城」、「徐和妹」署押、按捺指印，以此方式偽造楊秋城
    、徐和妹與其共同簽發之有價證券，旋即於同一處所交予甲
    ○○而行使之。嗣因附表2 所示之本票屆期提示未獲兌現，
    甲○○持該張本票向本院聲請裁定准予強制執行未果，始知
    悉上情。
二、案經本院移送臺灣新竹地方法院檢察署檢察官偵查起訴。
    理  由
壹、證據能力：
    按被告以外之人於審判外之陳述，雖不符刑事訴訟法第159
    條之1 至第159 條之4 之規定，而經當事人於審判程序同意
    作為證據，法院審酌該言詞陳述或書面陳述作成時之情況，
    認為適當者，亦得為證據，刑事訴訟法第159 條之5 第1 項
    定有明文。本件檢察官、被告及辯護人於本院審判程序時，
    就本判決所引用其他審判外之言詞或書面陳述，均就證據能
    力均不爭執，本院認該具有傳聞證據性質之證據，其取得過
    程並無瑕疵，且與待證事實具有關聯性，證明力非明顯過低
    ，以之作為證據係屬適當，認俱得為證據。
貳、實體部分：
一、上揭行使偽造私文書、偽造有價證券之犯罪事實，業據被告
    乙○○於偵查及本院審理時均供承不諱（見97年度偵字第70
    09號卷第7 頁至第8 頁、第31頁至第32頁、98年度審訴字第
    236 號卷第18頁至第20頁背面、本院卷第34頁至第35頁、第
    78頁至第82頁），核與證人甲○○、楊秋城、徐和妹、陳振
    興證述之情節相符（見97年度偵字第7009號卷第6 頁至第7
    頁、第18頁至第21頁、本院97年度竹北簡字第234 號民事卷
    第10頁至第12頁、第19頁至第21頁、本院卷第35頁），並有
    附表1 、2 所示本票影本、本院97年度票字第480 號民事裁
    定、97年度竹北簡字第234 號民事簡易判決、匯款單等附卷
    可稽（見97年度票字第480 號卷第6 頁至第7 頁、第4 頁、
    97年度偵字第7009號卷第1 頁至第2 頁、第27頁、第34頁至
    第37頁），足認被告自白與事實相符，堪以採信，本案事證
    明確，被告上開犯行均堪認定，應依法論科。
二、新舊法比較：
    被告行為後，刑法於94年2 月2 日修正公布，自95年7 月1
    日起施行，修正後刑法第2 條規定，為新舊法比較適用之準
    據法，並無涉行為可罰性要件之變更，是於95年7 月1 日刑
    法修正施行後，如有新舊法比較，應逕依修正後刑法第2 條
    第1 項規定，為「從舊從輕」之比較。比較時應就罪刑有關
    之共犯、未遂犯、想像競合犯、牽連犯、連續犯、結合犯，
    以及累犯加重、自首減輕暨其他法定加減原因（如身分加減
    ）與加減例等一切情形，綜其全部罪刑之結果而為比較（最
    高法院95年度第8 次刑事庭會議決議意旨參照）。經查：
  (一)刑法第201 條第1 項法定刑罰金部分，依廢止前罰金罰鍰提
    高標準條例第1 條前段（98年4 月29日經總統公布廢止）及
    修正前刑法第33條第5 款、修正後刑法施行法第1 條之1第1
    項及第2 項前段與修正後刑法第33條第5 款規定，修正前、
    後之罰金刑最高額並無不同。修正後刑法第33條第5 款規定
    ，最低額為新臺幣1,000 元。惟依被告行為時之修正前刑法
    第33條第5 款規定，最低額僅新臺幣3 元，比較新舊法結果
    ，適用修正後刑法相關規定，對被告並未較有利，故應適用
    修正前刑法相關規定。
  (二)修正前刑法第51條第5 款規定：「宣告多數有期徒刑者，於
    各刑中之最長期以上，各刑合併之刑期以下，定其刑期。但
    不得逾20年」，修正後刑法第51條第5 款規定：「宣告多數
    有期徒刑者，於各刑中之最長期以上，各刑合併之刑期以下
    ，定其刑期。但不得逾30年」，經比較上開修正前後之規定
    ，自以修正前之規定較有利於被告。
  (三)經綜合整體比較全部罪刑規定之結果，以95年7 月1 日修正
    施行前之舊刑法規定，較有利於被告；依現行刑法第2 條第
    1 項前段所定「從舊從輕」原則，自應適用被告行為時之法
    律即修正前之刑法規定論處。
三、論罪科刑：
  (一)按本票之發票年、月、日係屬本票應記載之事項之一，又欠
    缺票據法所規定票據上應記載事項之一者，其票據無效，此
    觀票據法第120 條第1 項第6 款、第11條第1 項規定自明。
    又偽造有價證券罪並不處罰未遂，是冒用他人名義簽發本票
    ，苟未記載發票年、月、日，因仍不具備有效票據之外觀，
    其偽造票據之行為未全部完成，尚不能責令擔負偽造有價證
    券罪責（最高法院92年度臺上字第2942判決意旨參照），揆
    諸前開說明，系爭如附表1 所示本票要屬無效之票據，既非
    屬有效之票據，當非屬有價證券，且刑法第201 條第1 項復
    未規定處罰未遂犯，是被告此部分之行為，尚不構成偽造有
    價證券罪責，惟該無效之本票具有民事上債權之效力證明，
    仍具有私文書之性質。
  (二)核被告乙○○就事實一(一)所為，係犯刑法第216 條、第210
    條行使偽造私文書罪；又被告同時、同地相繼偽造如附表1
    所示私文書上「楊秋城」、「徐和妹」署押之行為，再同時
    持以行使，其偽造私文書部分，顯係基於單一偽造私文書犯
    意而接續為之，為接續犯；另被告以一行為同時偽造分屬不
    同被害人署押，為同種想像競合犯，應從一之行使偽造私文
    書罪處斷；再偽造署押係偽造私文書之部分行為，偽造私文
    書之低度行為復經行使之高度行為所吸收，不另論罪。就事
    實一(二)所為係犯刑法第201 條第1 項偽造有價證券罪、又其
    偽造如附表2 所示之署押，為其偽造有價證券之階段行為，
    又偽造有價證券持以行使，行使之低度行為經偽造之高度行
    為所吸收，均不另論罪。被告所犯上開行使偽造私文書罪、
    偽造有價證券罪，犯意各別，應該分論併罰。
  (三)被告因需款孔急，竟偽造其父母名義開立本票固不足取，惟
    偽造有價證券罪名之法定刑，係3 年以上10年以下有期徒刑
    、得併科3000元以下罰金之重刑，被告素無前科，有臺灣高
    等法院被告前案紀錄表在卷可稽，今因一時失慮致罹刑典，
    犯後並與被害人達成和解，除有和解筆錄在卷可按外（見本
    院卷第63頁），業據附帶民事訴訟代理人丙○○於本院陳稱
    屬實，參以被告犯罪之具體情狀及行為背景，確屬情輕法重
    ，客觀上足以引起社會一般人之同情，本院基於衡平原則，
    認為處以法定最輕刑度猶嫌過重，是其犯罪之情狀顯堪憫恕
    ，爰依刑法第59條之規定，酌量減輕其刑。爰審酌被告並無
    前科，素行尚稱良好，犯後坦承犯行，態度良好，並與被害
    人甲○○達成和解，暨其犯罪動機、目的及智識程度等一切
    情狀，量處如主文所示之刑以示懲儆。又被告所犯之行使偽
    造私文書罪、偽造有價證券罪，犯罪時間係在96年4 月24日
    以前，且量刑未逾有期徒刑1 年6 月，無不得減刑之情形，
    故應依中華民國九十六年罪犯減刑條例第2 條第1 項第3 款
    規定減其宣告刑2 分之1 ，並定其應執行刑。又犯罪在新法
    施行前，於新法施行後之緩刑之宣告，應適用新法第74條之
    規定，最高法院95年第8 次刑事庭會議決議意旨參照。亦即
    ，就緩刑之宣告，係依裁判時之情狀為其考量標準，此部分
    應逕依裁判時之法律為適用基準，無須比較新舊法，縱因而
    與主刑部分所適用之法律不同，亦無割裂適用法律之問題，
    查被告未曾因故意犯罪受有期徒刑以上刑之宣告，此有臺灣
    高等法院被告前案紀錄表在卷可稽，歷此偵、審程序，當知
    警惕而無再犯之虞，本院因認對渠等所宣告之刑，以暫不執
    行為適當，爰併予宣告緩刑3 年。又緩刑宣告，得斟酌情形
    ，命犯罪行為人向被害人支付相當數額之財產或非財產上之
    損害賠償，刑法第74條第2 項第3 款定有明文。本件被告偽
    造附表1 之私文書、附表2 之有價證券以擔保個人債務，已
    對被害人權益產生重大危害，妨害交易秩序，然事後坦承犯
    行，且被告因經濟上困難，希望分期償還積欠之款項，本院
    考量被害人甲○○權益之保障，併宣告被告應履行如附件和
    解筆錄所載之內容，以期發揮附條件緩刑制度之立意及避免
    短期自由刑執行衍致之不當效果。
  (四)附表1 所示應沒收之物欄所示之偽造署名、指印及附表2 所
    示偽造本票，應分別依刑法第219 條、第205 條宣告沒收。
據上論斷，應依刑事訴訟法第299 條第1 項前段，刑法第2 條第
1 項前段、刑法第201 條第1 項、第216 條、第210 條、第205
條、第219 條、第59條，修正前刑法第51條第5 款、第74條第1
項第1 款、第2 項第3 款，刑法施行法第1 條之1 ，中華民國九
十六年罪犯減刑條例第2 條第1 項第3 款、第7 條、第10條第1
項，判決如主文。
本案經檢察官陳宏兆到庭執行職務。
中    華    民    國    99    年    1     月    5     日
                  刑事第四庭  審判長法  官
                                    法  官
                                    法  官
如不服本判決應於收受判決後10日內向本院提出上訴書狀，並應
敘述具體理由。其未敘述上訴理由者，應於上訴期間屆滿後20日
內向本院補提理由書(均須按他造當事人之人數附繕本)「切勿逕
送上級法院」。
中    華    民    國    99    年    1     月    5     日
                                    書記官
附錄本案論罪科刑法條：
刑法第216條
行使第210 條至第215 條之文書者，依偽造、變造文書或登載不
實事項或使登載不實事項之規定處斷。
刑法第210條
偽造、變造私文書，足以生損害於公眾或他人者，處 5 年以下有
期徒刑。
附表1：
┌──┬─────┬────┬────┬─────────┬───────┬────┐
│編號│票據號碼  │ 發票日 │ 到期日 │票面金額（新台幣）│應沒收之物    │ 備  註 │
├──┼─────┼────┼────┼─────────┼───────┼────┤
│ 1  │CH278228  │（空白）│（空白）│2,500,000元       │偽造之「楊秋城│本票上欠│
│    │          │        │        │                  │」、「徐和妹」│缺應記載│
│    │          │        │        │                  │署押各1 枚，及│事項，此│
│    │          │        │        │                  │用以表彰楊秋城│張本票為│
│    │          │        │        │                  │、徐和妹之指印│無效票據│
│    │          │        │        │                  │1枚           │        │
├──┼─────┼────┼────┼─────────┼───────┼────┤
│ 2  │CH278232  │（空白）│94.5.2  │4,200,000元       │偽造之「楊秋城│本票上欠│
│    │          │        │        │                  │」、「徐和妹」│缺應記載│
│    │          │        │        │                  │署押各1 枚，及│事項，此│
│    │          │        │        │                  │用以表彰楊秋城│張本票為│
│    │          │        │        │                  │、徐和妹之指印│無效票據│
│    │          │        │        │                  │1枚           │        │
└──┴─────┴────┴────┴─────────┴───────┴────┘
 附表2：
┌──┬─────┬────┬────┬─────────┬────────────┐
│編號│票據號碼  │ 發票日 │ 到期日 │票面金額（新台幣）│      偽造之署押指印    │
├──┼─────┼────┼────┼─────────┼────────────┤
│ 1  │WG00000000│94.5.31 │94.6.29 │400,000元         │偽造之「楊秋城」、「徐和│
│    │          │        │        │                  │妹」署押各1 枚，及用以表│
│    │          │        │        │                  │彰楊秋城、徐和妹之指印1 │
│    │          │        │        │                  │枚                      │
└──┴─────┴────┴────┴─────────┴────────────┘

司法院資訊處製作；財團法人民間司法改革基金會備份。
